臺灣高雄地方法院刑事判決　　　　　　　96年度訴字第2835號
公　訴　人　臺灣高雄地方法院檢察署檢察官
被　　　告　乙○○
上列被告因毒品危害防制條例案件，經檢察官提起公訴（96年度
毒偵字第3997號、第4908號），本院改依簡式審判程序審理，判
決如下：
    主  文
乙○○施用第一級毒品，累犯，處有期徒刑玖月。減為有期徒刑
肆月又拾伍日，如易科罰金，以新臺幣壹仟元折算壹日。扣案之
第一級毒品海洛因壹包（驗後淨重零點零零貳公克）沒收銷燬之
，扣案之注射針筒壹支，沒收之。
    事  實
一、乙○○前因搶奪案件，經本院以94年度訴字第2134號判決，
    判處有期徒刑1 年確定，於民國95年4 月23日執行完畢。又
    曾因施用毒品案件，經本院以94年度毒聲字第1633號裁定送
    觀察、勒戒後，於94年8 月10日因無繼續施用毒品傾向釋放
    ，並經臺灣高雄地方法院檢察署檢察官以94年度毒偵字第44
    61號為不起訴處分確定在案。詎其仍不知戒絕毒癮，明知海
    洛因業經公告列為毒品危害防制條例第2 條第2 項第1 款之
    第一級毒品，不得非法持有、施用，猶基於施用第一級毒品
    海洛因之犯意，自96年4 月19日凌晨2 時許起，至96年4 月
    22日止，在其位於高雄市○○區○○路43號6 樓之住處內，
    以將第一級毒品海洛因加水置於針筒內注射手臂血管之方式
    ，以1 天施用2 次之頻率，施用第一級毒品海洛因多次。嗣
    於96年4 月19日下午3 時15分許，其因涉犯另案，為警在其
    上開住處查獲，並扣得預備供其施用之第一級毒品海洛因1
    包（驗後淨重0.002 公克），及其所有、預備供其施用第一
    級毒品海洛因之注射針筒1 支；另於96年4 月23日夜間9 時
    5 分許，因其係列管毒品人口，經警通知至警局採尿送檢，
    結果發現係呈嗎啡陽性反應，因而查悉上情。
二、案經高雄市政府警察局小港分局移送臺灣高雄地方法院檢察
    署檢察官偵查起訴。
    理  由
一、按本件被告乙○○所犯係死刑、無期徒刑、最輕本刑為3 年
    以上有期徒刑以外之罪，其於準備程序就前揭被訴事實為有
    罪之陳述，經受命法官告知簡式審判程序之旨，並聽取其與
    公訴人意見後，本院認無不得或不宜改依簡式審判程序進行
    之處，爰依刑事訴訟法第273 條之1 第1 項、第284 條之1
    ，裁定本件由受命法官獨任進行簡式審判程序，合先敘明。
二、前揭犯罪事實，業據被告於本院審理中坦承不諱，且其前開
    2 次為警查獲後，經採集尿液送檢之檢驗結果，均呈施用第
    一級毒品海洛因後所會產生之嗎啡陽性反應，有高雄市立凱
    旋醫院96年4 月30日A00000000 號濫用藥物尿液檢驗報告、
    正修科技大學超微量研究科技中心96年5 月9 日R00-0000-0
    00號檢驗報告在卷可稽，並有注射針筒1 支扣案足憑，而扣
    案之1 包物品，經高雄市立凱旋醫院鑑驗結果，確為第一級
    毒品海洛因（驗後淨重0.002 公克），有該院96年6 月25日
    高市凱醫驗字第4328號濫用藥物成品檢驗鑑定書附卷可佐（
    上開被告以外之人於審判外所為之書面陳述，因本件已改行
    簡式審判程序，依刑事訴訟法第159 條第2 項之規定，應具
    有證據能力），則被告前開自白顯與事實相符，堪以採信，
    本件事證明確，被告前揭犯行，洵堪認定。另被告曾因施用
    毒品案件，經本院以94年度毒聲字第1633號裁定送觀察、勒
    戒後，於94年8 月10日因無繼續施用毒品傾向釋放，並經臺
    灣高雄地方法院檢察署檢察官以94年度毒偵字第4461號為不
    起訴處分確定在案等情，有臺灣高等法院被告前案紀錄表在
    卷可憑，被告於觀察、勒戒執行完畢釋放後，5 年內再犯本
    件施用第一級毒品海洛因之犯行，依法自應予以追訴處罰。
三、按海洛因係毒品危害防制條例第2 條第2 項第1 款所稱之第
    一級毒品，故核被告所為，係犯該條例第10條第1 項之施用
    第一級毒品罪。被告持有第一級毒品海洛因後，進而施用，
    其持有之低度行為應為施用之高度行為所吸收，不另論罪。
    另按，刑事法若干犯罪行為態樣，本質上即具有反覆、延續
    實行之特質，則行為人若基於單一犯意，在密切接近之一定
    時、地，持續實行之多次該等犯罪行為，而依社會通念，於
    客觀上認為符合一個反覆、延續性之行為概念者，於刑法評
    價上，即應僅成立一罪，學理上所稱「集合犯」即屬之。另
    判斷何種構成要件行為，可認符合上述概念，首先固應藉助
    文義解釋，惟當法條文義有所不明時，則須探究該犯罪處罰
    規範之目的為解釋，並參酌一般犯罪典型之實施型態予以綜
    合判斷。又並非所有構成要件之行為具有反覆實施之特質，
    即當然成立集合犯，而得評價為一罪，仍須行為人係基於單
    一犯意，在密切接近之一定時、地，持續實行之多次犯罪行
    為，而依社會客觀通念，認為符合一個反覆、延續性之行為
    概念，始得評價為一罪。因此，行為人之數次犯罪行為，在
    主觀上如係分別起意，或客觀上非係利用同一機會為之，在
    評價上即應成立數罪。由於毒品本具成癮性（毒品危害防制
    條例第2 條第1 項參照），施用者一經上癮，即難戒斷，在
    其主觀依賴毒品之心理下，須持續、密接施用毒品以解癮，
    再犯率高，否則難以承受毒癮發作之痛苦，是施用毒品行為
    ，本質上具有反覆實施之行為特性，得成立集合犯甚明（最
    高法院著有96年度台上字第1802號、第3095號判決可資參照
    ）。而參以被告於本院審理中自承：伊約1 日施用2 次海洛
    因，而會一直施用的原因，是因為已經成癮，不施用身體會
    覺得難受等語（見本院96年8 月7 日審判筆錄），是其施用
    毒品之間隔甚短，顯係於密切接近之時間內，因毒品之成癮
    性而反覆實施，且主觀上當係基於單一犯意，而為該等多次
    施用第一級毒品海洛因犯行，從而，其上開施用第一級毒品
    海洛因犯行，應依集合犯論以一罪。被告前開於96年4 月19
    日凌晨2 時許、96年4 月22日以外之施用第一級毒品海洛因
    犯行，雖未據公訴人起訴，惟此部分與起訴部分既有集合犯
    之實質上一罪關係，自為起訴效力所及，本院得併予審理，
    附此敘明。被告有如犯罪事實欄所載之上揭前科紀錄，有前
    開臺灣高等法院被告前案紀錄表在卷可稽，其受有期徒刑執
    行完畢，5 年內故意再犯本件最重本刑為有期徒刑以上之罪
    ，為累犯，應依刑法第47條第1 項規定加重其刑。爰審酌被
    告經觀察、勒戒後，尚未能戒絕毒癮，足證前開保安處分措
    施實難矯治其惡性，惟念及其犯後坦承罪行，態度良好，而
    所犯係為自戕行為，尚未對他人造成實害，復參以其先前因
    施用毒品案件遭論罪科刑之次數、為本件犯行期間遭查獲之
    次數等一切情狀，量處如主文所示之刑，以示儆懲。又被告
    犯罪時間於96年4 月24日以前，應依中華民國96年罪犯減刑
    條例，減其宣告刑2 分之1 如主文所示，並參酌被告教育程
    度為國中肄業、家庭經濟狀況非佳等情（此為其於警詢中所
    自承），諭知易科罰金之折算標準。扣案之1 包毒品確為第
    一級毒品海洛因之事實，業如前述，而因鑑定單位一般係以
    傾倒之方式，將包裝袋內之第一級毒品海洛因倒出而與包裝
    袋分離而稱重，必要時，輔以刮杓刮取袋內粉末，然無論依
    何種方式分離，包裝袋內均有極微量之第一級毒品海洛因殘
    留，業經法務部調查局以93年3 月19日調科壹字第09300113
    060 號函釋在案，此為本院職務上已知之事實，足認前開空
    包裝袋，其內含有極微量第一級毒品海洛因殘留而無法析離
    ，應整體視為查獲之第一級毒品海洛因，依毒品危害防制條
    例第18條第1 項前段之規定，諭知沒收銷燬之；至於鑑識耗
    損之第一級毒品海洛因既已滅失，爰不再行諭知沒收銷燬，
    併此敘明。又扣案之注射針筒1 支，為被告所有供本件犯罪
    預備之物，業據被告於本院審理中自陳在卷，爰依刑法第38
    條第1 項第2 款規定，併予宣告沒收。
據上論斷，應依刑事訴訟法第273 條之1 第1 項、第284 條之1
、第299 條第1 項前段，毒品危害防制條例第10條第1 項、第18
條第1 項前段，刑法第11條、第47條第1 項、第41條第1 項前段
、第38條第1 項第2 款，中華民國96年罪犯減刑條例第2 條第1
項第3 款、第7 條、第9 條，判決如主文。
本案經檢察官甲○○到庭執行職務。
中　　華　　民　　國　　96　　年　　8 　　月　　17　　日
                  刑事第五庭    法　官 陳君杰
以上正本證明與原本無異。
如不服本判決應於收受本判決後10日內向本院提出上訴書狀，並
應敘述具體理由，如未敘述上訴理由者，應於上訴期間屆滿後20
日內補提理由書狀於本院（均須按他造當事人之人數附繕本）「
切勿逕送上級法院」。
中　　華　　民　　國　　96　　年　　8 　　月　　17　　日
                                書記官 陳昱良
附錄本判決論罪科刑之法條：
毒品危害防制條例第10條第1 項
施用第一級毒品者，處6 月以上5 年以下有期徒刑。
